臺灣板橋地方法院交通事件裁定　　　100年度交聲字第2877號
原處分機關　交通部公路總局臺北區監理所板橋監理站
異　議　人　吳天毓
上列異議人即受處分人因違反道路交通管理處罰條例事件，不服
原處分機關於民國98年7 月24日所為之處分（裁決書案號：板監
裁字裁41-CO0000000號），聲明異議，本院裁定如下：
    主  文
異議駁回。
    理  由
一、原處分意旨略以：異議人即受處分人吳天毓於民國97年10月
    9 日清晨4 時49分許，駕駛車牌號碼UTT-300 號輕型機車，
    行經臺北縣永和市（已改制為新北市永和區○○○路○ 段與
    自由街口時，因「酒後駕車經測定值為0.44mg/L」之違規事
    實，為臺北縣（已改制為新北市）政府警察局永和分局永和
    派出所警員以北縣警交字第C00000000 號舉發違反道路交通
    管理事件通知單攔停舉發，異議人逾越舉發單所載應到案期
    限97年10月24日達60日以上未到案，原處分機關乃於98年7
    月24日依道路交通管理處罰條例第35條第1 項第1 款、第65
    條第1 項（原裁決書漏載第1 項）、第67條之規定，裁處異
    議人罰鍰新臺幣3 萬7,500 元，並逕行註銷駕駛執照，且自
    註銷日起1 年內不得考領駕駛執照等語。
二、聲明異議意旨則以：異議人並非本件違規駕駛人，伊不曾騎
    乘本件被舉發之輕型機車，舉發通知單上亦非伊之簽名及指
    印，本件實係遭他人冒名。又因伊未居住於設籍地址，故未
    曾收受本件交通事件裁決書，以致未能遵期聲明異議，因之
    受罰，實有不服，爰請求撤銷原處分，為異議人不罰之諭知
    云云。
三、按受處分人，不服道路交通管理處罰條例第8 條主管機關所
    為之處罰，得於接到裁決書之翌日起20日內，向管轄地方法
    院聲明異議；依上開規定聲明異議之期間，自裁決送達之翌
    日起算，並得依法扣除在途期間及聲請回復原狀；法院認聲
    明異議不合法律上之程式或其異議權已經喪失者，應以裁定
    駁回之，但其不合法律上之程式可補正者，應先定期命為補
    正，逾期不補正者，即予駁回，道路交通管理處罰條例第87
    條第1 項、道路交通事件處理辦法第11條、第17條分別定有
    明文。次按處理違反道路交通管理事件，有關文書送達之程
    序，依行政程序法之規定，違反道路交通管理事件統一裁罰
    基準及處理細則第5 條亦有明定。而送達，於應受送達人之
    住居所、事務所或營業所為之；於應送達處所不獲會晤應受
    送達人時，得將文書付與有辨別事理能力之同居人、受雇人
    或應送達處所之接收郵件人員，行政程序法第72條第1 項前
    段、第73條第1 項亦分別定有明文。亦即，若在應送達處所
    不獲會晤應受送達人時，得對有辨別事理能力之同居人、受
    雇人或應送達處所之接收郵件人員為補充送達。再按道路交
    通事件處理辦法第11條規定交通案件聲明異議之在途期間扣
    除，又當事人非居住於處罰機關所在之鄉、鎮、市，且非居
    住於受理聲明異議案件法院之管轄區域者，按其居住地地方
    法院管轄區域內之在途期間日數（日數不同者，按最長日數
    ，但臺灣高雄地方法院除居住於東沙島、太平島者以30日計
    外，餘以4 日計，福建金門地方法院除居住於烏坵鄉者以30
    日計外，餘以19日計），再加受理聲明異議案件法院管轄區
    域之在途期間日數（日數不同者，按最長日數，但臺灣高雄
    地方法院以4 日計，福建金門地方法院以19日計），扣除在
    途期間。法院訴訟當事人在途期間標準第4 條第1 款第2 目
    規定甚明。
四、經查，異議人自97年4 月14日起迄今，均設籍在以異議人之
    妹陳映廷為戶長之「新北市○○區○○路128 號14樓」之址
    ，未曾變更，此有異議人之個人暨全戶戶籍資料查詢結果附
    卷可稽（見本院卷第23至24頁）。而本件原處分機關於98年
    7 月24日以板監裁字裁41-CO0000000號裁決書處分後，於同
    年月27日上午11時10分許送達至異議人上開戶籍地址，因未
    獲會晤異議人本人，即將裁決書付與異議人之受雇人等情，
    復有交通部公路總局臺北區監理所板橋監理站送達證書1 紙
    在卷可憑（見本院卷第4 頁），揆諸前開說明，上開裁決書
    自送達異議人之受雇人之日即已發生合法送達之效力。又原
    處分機關係位於新北市中和區，異議人居住於新北市新店區
    ，非居住於原處分機關所在地，亦非居住於本院之管轄區域
    內，則異議人聲明異議之法定期間，依上開規定應扣除在途
    期間4 日（即自上開裁決書送達之翌日即98年7 月28日起算
    20日異議期間再加計4 日），其異議期間應於98年8 月21日
    屆滿。準此，異議人於上開裁決書合法送達後，已逾前揭期
    間遲至100 年8 月4 日始對上開裁決書所示裁決內容提出異
    議，亦有聲明異議狀及其上蓋用之交通部公路總局臺北區監
    理所板橋監理站收文章可佐，是本件異議顯已逾道路交通管
    理處罰條例第87條第1 項所定之20日不變期間。
五、綜上所述，異議人對本件裁決處分所為之聲明異議，既已逾
    法定期間，而不合法律上之程式，且無從補正，依首揭說明
    ，自應予以駁回。又異議人之聲明異議，雖經本院以程序不
    合法裁定駁回，而無從審酌異議人所提出之實體理由，惟異
    議人所述遭不詳人士冒名偽簽罰單之情事，尚得向刑事偵查
    機關提出告訴，倘經刑事偵審機關查明認定屬實，則系爭裁
    決處分可證明係屬違法之行政處分，異議人應另循行政程序
    法第117 條前段規定，請求原處分機關依職權撤銷原處分，
    以為救濟，附此敘明。
據上論斷，應依道路交通管理處罰條例第87條第2 項，道路交通
事件處理辦法第17條前段，裁定如主文。
中    華    民    國   100    年    9     月    8     日
                  刑事第十二庭  法  官  曹惠玲
上列正本證明與原本無異。
如不服本裁定，應於裁定送達後5 日內敘明抗告理由，向本院提
出抗告狀。
                                書記官  蕭佩宜
中    華    民    國   100    年    9     月    8     日